【裁判字號】    99,台上,1514
【裁判日期】    990312
【裁判案由】    違反毒品危害防制條例
【裁判全文】
最高法院刑事判決            九十九年度台上字第一五一四號
上  訴  人  甲○○
上列上訴人因違反毒品危害防制條例案件，不服台灣高等法院台
中分院中華民國九十八年十二月三十日第二審判決（九十八年度
上訴字第二００三、二００四號，起訴案號：台灣台中地方法院
檢察署九十八年度偵字第一二六八二號，追加起訴案號：同署九
十八年度偵字第一六二七五號），提起上訴，本院判決如下：
    主  文
上訴駁回。
    理  由
按刑事訴訟法第三百七十七條規定：上訴於第三審法院，非以判
決違背法令為理由，不得為之。是提起第三審上訴，應以原判決
違背法令為理由，係屬法定要件，如果上訴理由書狀並未依據卷
內訴訟資料，具體指摘原判決不適用何種法則或如何適用不當，
或所指摘原判決違法情事，顯與法律規定得為第三審上訴理由之
違法情形，不相適合時，均應認其上訴為違背法律上之程式，予
以駁回。本件原審經審理結果，認為上訴人甲○○販賣第一級毒
品海洛因之犯行罪證明確，因而撤銷第一審之科刑判決，改判仍
論處上訴人以如原判決附表編號１至所示之販賣第一級毒品罪
刑（均累犯），並就主刑部分定應執行有期徒刑拾柒年。已詳敘
調查、取捨證據之結果及憑以認定犯罪事實之心證理由；對於上
訴人否認部分犯行之供詞及其所辯各節認非可採，亦經詳加指駁
。從形式上觀察，原判決並無足以影響判決結果之違法情形存在
。上訴意旨略以：(一)、上訴人於證人許換貴所指述之交易毒品日
期（即民國九十八年二月二十一、二十二日），均因工作而在外
地，無法與許換貴進行毒品之買賣交易，原判決不察，所為認定
，有違證據法則。(二)、上訴人於原審中，雖自白原判決事實一之
（三）至（七）、（十一）所示犯行，惟原判決對於上訴人與證
人張啟聰、林志偉間，如何進行毒品買賣一節，則未詳予認定，
有判決理由不備之違法。(三)、原判決理由二之（二）中，雖引用
證人楊華偉偵查中所述其與上訴人交易地點在台中市○○路與南
京路等語，惟經原判決認定上開陳述有誤後，自行擬制認定交易
地點應在台中市○○路三十三號，而原審曾傳喚證人楊華偉擬查
明上情，惟楊華偉未到庭，原判決未再予詳查，所為認定，有違
證據法則與經驗法則。(四)、原判決理由二之（三）中，既論述林
斌男於警詢所陳其向上訴人購買毒品之時間係九十八年五月八日
中午十二時三十分許等語，與上訴人及林斌男間行動電話通聯紀
錄之記載不符等旨，足見林斌男上開所述有誣陷上訴人之虞；又
林斌男於偵查中陳稱上訴人於同年月十二日上午七時二十分許，
在中國醫藥大學附設醫院急診室後方側門販售毒品予其等語，上
訴人曾於原審聲請調閱當日急診室側門附近之監視錄影，欲證明
上訴人未至該處，然未獲允准。原判決不察，遽依林斌男之供述
為上訴人不利之認定，有違經驗及論理法則云云。惟按：(一)、犯
罪事實之認定、證據之取捨及其證明力如何，乃事實審法院自由
判斷之職權，如其取捨判斷不違背經驗法則與論理法則，即不得
指為違法，而據為上訴第三審之理由。原判決認定上訴人有如原
判決事實一之（一）至（十一）所載，販賣海洛因予許換貴二次
；林志偉二次；張啟聰四次；楊華偉一次；林斌男二次（其中販
賣予許換貴二次，係與黃美樺<未據起訴>基於共同犯意聯絡為之
）等情，係綜合上訴人業於原審供認其中一之（三）至（七）、
（十一）販賣予林志偉、張啟聰等部分之犯行。而上揭一之（一
）、（二）所示販賣予許換貴部分，據證人許換貴於偵查及第一
審證述：二度向上訴人購買海洛因等語，此外，並有上訴人所有
之0000000000門號行動電話與許換貴持用之0000000000門號行動
電話，於九十八年二月二十一日、二十二日之通聯紀錄附卷可憑
。上揭一之（八）所示販賣海洛因予楊華偉部分，據證人楊華偉
於警詢及偵查中證述確向上訴人購買海洛因甚詳，且有上訴人所
有之0000000000門號行動電話與楊華偉持用之0000000000門號行
動電話，於九十八年五月八日一時五十七分之通訊監察譯文存卷
可參。上揭一之（九）、（十）所示販賣海洛因予林斌男部分，
業據證人林斌男於原審證述確向上訴人購買海洛因二次之情節甚
詳，且有上訴人所有之0000000000門號行動電話與林斌男持用之
0000000000門號行動電話，於九十八年五月六日十六時五十二分
許之通聯紀錄在卷可佐。又林斌男於同年五月十二日十三時五分
許，在台中市○區○○路與三民路口，因交通違規為警攔停盤查
，經警當場扣得其持有海洛因一包，該海洛因經送行政院衛生署
草屯療養院鑑定結果，確檢出海洛因成分，有該院鑑定書附卷可
稽；又林斌男經警採集尿液送驗，結果呈海洛因之代謝物嗎啡陽
性反應等情，亦有中山醫學大學附設醫院檢驗科藥物檢測中心尿
液檢驗報告可按。此外，復經警扣得上訴人所有供其聯絡販賣毒
品所用之0000000000、0000000000門號行動電話各一支（均含SI
M 卡）等可供佐證等證據資料，憑以認定上訴人有上揭販賣海洛
因犯行之論據，而以上訴人否認部分犯行，所辯均為卸責之詞，
殊無足取，亦於理由內依憑調查所得之證據，詳加指駁；並說明
：(1)證人許換貴於原審當庭指認交付海洛因之女子係案外人黃美
樺，且有電話通聯紀錄可憑。證人許換貴係於日間購買海洛因，
且係面對面與交付海洛因之女子即黃美樺接觸，衡情應無誤指黃
美樺之虞；況黃美樺與上訴人為房東、房客關係，上訴人並曾免
費提供毒品予黃美樺施用，參以上訴人亦供稱其於九十八年二月
二十一日、二十二日之日間係在從事路面刨除施工工作，以及證
人許換貴與上訴人、黃美樺均無仇嫌，衡情亦無故意誣攀或偽證
之理。則證人許換貴證稱上訴人因於上開二日沒空與其見面，乃
請黃美樺於上開時地與其交易海洛因，應符常情且與事實相符。
(2)證人楊華偉雖證稱係在台中市○○路與南京路，與上訴人為毒
品交易，然依台中市相關地理位置觀之，台中市○○路與南京路
並未交岔，亦非在附近，是證人楊華偉此部分之證述固屬有誤，
然上訴人並未否認當日有與證人楊華偉在其租屋處附近見面，且
從上開通訊監察譯文所示，上訴人行動電話基地台位置位於台中
市○區○○路三十三號觀之，乃認定上訴人與楊華偉之海洛因交
易地點為台中市○區○○路三十三號附近。(3)證人林斌男警詢筆
錄雖記載其於九十八年五月八日中午十二時三十分許，第一次向
上訴人購買海洛因等情，然經原審提示證人林斌男與上訴人上開
行動電話通聯紀錄後，經證人林斌男確認第一次向上訴人購買海
洛因之時間，應係同年五月六日下午四點多，原審乃認定證人林
斌男第一次向上訴人購買海洛因之時間，應為上開通聯紀錄所顯
示之當日下午四時五十二分許。所為論斷，核無違反客觀存在之
證據法則。上訴意旨任意指摘原判決理由不備及採證違背法則云
云，自非適法之第三審上訴理由。(二)、審判期日應調查之證據，
係指與待證事實有重要關係，在客觀上顯有調查必要性之證據而
言，故其範圍並非漫無限制，必其證據與判斷待證事實之有無，
具有關聯性，得據以推翻原判決所確認之事實，而為不同之認定
，始足當之。原判決已於理由二之（三）說明證人林斌男證述其
於為警查獲之當日上午七時二十分許，在台中市○區○○路之中
國醫藥大學附設醫院急診室側門附近，向上訴人購買新台幣四千
元之海洛因一包等情，並非指購買地點係在該醫院急診室。則原
審縱未明其未依上訴人之聲請向該醫院調取監視錄影之理由，
仍於原判決認定上訴人有該部分販賣海洛因之論證不生影響。又
原審已另說明上訴人聲請傳訊證人楊華偉一節，因楊華偉經傳拘
未到，致不能調查，因認無為調查之必要等旨（見原判決第十五
頁），核與刑事訴訟法第一百六十三條之二第一項、第二項第一
款之規定並無不合，此屬法院職權調查證據裁量權之適法行使，
究與應於審判期日調查之證據而未予調查之違法情形有別。均不
得執為合法之第三審上訴理由。其餘上訴意旨，經核亦係置原判
決所為明白論斷於不顧，仍持已為原判決指駁之陳詞再事爭辯，
及對於事實審法院取捨證據與自由判斷證據證明力暨刑之量定等
職權行使，徒以自己之說詞，任意指摘，難認已符合首揭法定之
第三審上訴要件。其上訴違背法律上之程式，應予駁回。
據上論結，應依刑事訴訟法第三百九十五條前段，判決如主文。
中    華    民    國  九十九  年    三    月   十二   日
                      最高法院刑事第九庭
                          審判長法官  邵  燕  玲
                                法官  李  伯  道
                                法官  孫  增  同
                                法官  李  英  勇
                                法官  施  俊  堯
本件正本證明與原本無異
                                      書  記  官
中    華    民    國  九十九  年    三    月   十七   日
                                                      Ｑ

司法院資訊處製作；財團法人民間司法改革基金會備份。
